臺灣高等法院高雄分院刑事判決　　　　　　　　　　九十一年度上易字第一三號
　　上訴人
　　即被告　丙○○
右上訴人因贓物案件，不服臺灣高雄地方法院九十年度易字第四二九三號中華民國九
十年十二月十七日第一審判決（起訴案號：臺灣高雄地方法院檢察署九十年度偵字第
四二九三號），提起上訴，本院判決如左：
    主  文
原判決撤銷。
丙○○無罪。
    理  由
一、甲訴意旨以：被告丙○○明知不詳人士所持有ＫＥＮＷＯＯＤ牌、ＴＭ—Ｖ７Ａ
    型、序號00000000號之無線電車台機係來路不明之贓物（該無線車台機
    為乙○○於八十八年七月間，在台南市○○路旁被竊），竟於民國（下同）八十
    八年八月間某日，以不詳價格向該人購買。再將上述無線電台機裝設在其所有車
    牌號碼ＺＩ—五五五號之營業計程車上，出租給不知情之蔡振雄使用，後來蔡振
    雄駕駛上開計程車於九十年五月二日晚上十一時許，在高雄市○○路與民族路口
    為警發現上開無線電台機係贓物，而循線查獲。因認被告涉犯刑法第三百四十九
    條第二項故買贓物罪嫌云云。
二、按犯罪事實應依證據認定之，無證據不得推定其犯罪事實；又不能證明被告犯罪
    者，應諭知無罪之判決，刑事訴訟法第一百五十四條、第三百零一條第一項分別
    定有明文。次按認定不利於被告之事實，須依積極證據，苟積極證據不足為不利
    於被告事實之認定，即應為有利於被告之認定，更不必有何有利之證據。另事實
    之認定，應憑證據，如未能發現相當證據，或證據不足以證明，自不能以推測或
    擬制之方法，以為裁判之基礎。（最高法院三十年上字第八一六號、四十年台上
    字第八六號判例參照）。
三、訊據被告丙○○否認有何故買贓物之犯行，辯稱：我從事計程車出租業數年，擁
    有計程車十餘輛，尤其八十八年新購車牌號碼ＺＦ—四八○號之計程車，一出廠
    即向「高原里錶行」負責人蘭高原以新台幣（下同）一萬四千元購買無線電台機
    ，並由他裝修，不可能知道這台機是贓物，否則絕不會購買，而蘭高原已移民國
    外，無法到庭作證；又上述計程車因出租給陳信吉使用，後來開回該車才發現車
    上有二部無線電，當時不以為意，而將放置後車廂之無線電及其他雜物全部歸還
    陳信吉，再將該車上之無線電改裝在車牌號碼ＺＩ—五五五號之營業計程車上，
    就出租給蔡振雄使用，我如果知道該無線電是來路不明的贓物，怎麼可能改裝繼
    續使用等語。
四、經查：
（一）右述無線電台機是在八十八年七月間，被害人乙○○將汽車停在台南市○○路
      旁下車吃飯，後來上車就發現車門被人破壞，結果車內的無線電台機被年籍姓
      名不詳之人所竊取之事實，已經被害人乙○○在警訊及偵查中指述明確，並有
      贓物認領保管收據、交通部電信總局南區電信監理站取締違法電信管制射頻器
      材紀錄單各一份在卷可憑，復有乙○○所提出該無線電台機之交通部業餘無線
      電話電台執照（執照字號：業話字第八八００四七０號）乙紙附在警卷內可證
      ，所以本件無線電台機一具，係乙○○於八十八年七月間所失竊的贓物，固堪
      以認定。
（二）惟本件於九十年五月二日晚上十一時許，在高雄市○○路與民族路口，蔡振雄
      駕駛ＺＩ─五五五號計程車為警發現上開無線電台機係贓物，蔡振雄指出該贓
      物是向被告所承租。而被告於自警訊以迄於偵審中供稱：其八十八年新購車牌
      號碼ＺＦ—四八○號之計程車，一出廠即向「高原里錶行」負責人蘭高原購買
      無線電台機，並由蘭高原裝修，不知道這臺機是否為贓物；嗣上述計程車出租
      給陳信吉使用，是否遭換裝亦不知情，後來再將該車上之無線電改裝在車牌號
      碼ＺＩ—五五五號之營業計程車上，就出租給蔡振雄使用等語。又證人陳信吉
      於警訊亦證稱：自八十八年六月間起至八十九年七月間有租用上開車牌號碼Ｚ
      Ｆ—四八○號計程車等情在卷（見九十年八月四日警訊筆錄）。足見證人陳信
      吉有於八十八年六月間起，至八十九年七月間止，承租該ＺＩ─五五五號計程
      車無誤。而依卷附「雄風計程車無線電臺車臺機裝置契約書」，其中該車牌號
      碼ＺＦ—四八○號計程車上，係裝設有無電機台序號五Ｃ八五三八二號台機（
      見偵卷第二十九頁），但證人陳信吉於警局證稱：「˙˙˙而是（租用）車牌
      號碼ＺＦ—四八○號之營業計程車，租用時該車上並沒有附無線電，是我自己
      花錢購買乙具無線電，並按裝後才有發射器可以使用，終止租約時有將發射器
      拆下，保持車上沒有無線電的狀態將車輛交給他」等語。被告出租前開ＺＦ─
      四八○號計程車時，該計程車上是否有無線電台，被告與承租人陳信吉雙方雖
      各執一詞，惟衡情證人陳信吉向被告租車，豈願承租一無線電台之計程車，而
      於承租後自己再購買無線電加裝？反觀被告，其於出租該車號ＺＦ—四八○號
      計程車時，既已裝設五Ｃ八五三八二號臺機，何須取下台機而以無台機之狀況
      出租？而證人陳信吉之證言攸關本身之利害，自難期真實，又為被告所堅決否
      認，在無其他佐證之下，自難執為認定不利於被告事實之依據。且查，乙○○
      上開車內無線電台失竊之日期八十八年七月間，已在證人陳信吉於八十八年六
      月間向被告租車之後；換言之，被告所辯上開贓物係證人陳信吉所換裝，即非
      完全不可能。雖然，被告就該贓物係於當初購買計程車裝機時即裝上，或係出
      租與陳信吉之後遭換裝，無法確認；且就所辯其於證人陳信吉還車之後，將上
      開車牌號碼ＺＦ—四八○號計程車上之臺機，改裝置上開遭查獲之車牌號碼Ｚ
      Ｉ—五五五號之營業計程車上一節，無法證明確為實在，但換裝上開臺機不必
      向有關單位申報或向原裝設之雄風計程車行申報，則被告私下將ＺＦ─四八○
      號計程車上臺機改裝於ＺＩ─五五五號計程車上，並不違反經驗法則，亦無反
      證證明被告此部分供述不實。
（三）綜上所述，尚無積極證據足認被告有贓物之犯行，自屬不能證明被告犯罪。
五、原審未詳為推求，而論處被告罪刑，尚有未洽，被告上訴意旨執此而指摘原判決
    不當為有理由，應將原判決撤銷改判，另諭知被告無罪之判決。
據上論結，應依刑事訴訟法第三百六十九條第一項前段、第三百六十四條、第三百零
一條第一項，判決如主文。
本案經檢察官彭南雄到庭執行職務。
中      華      民      國    九十一    年      五      月      八      日
                              臺灣高等法院高雄分院刑事第二庭
                                  審判長法官  曾永宗
                                        法官  郭玫利
                                        法官  邱永貴
右正本證明與原本無異。
不得上訴。
                                      書記官  梁雅華
中    華    民    國     九十一     年       五       月    十  三      日
                                                                        Ｆ
